【裁判字號】    99,台上,6018
【裁判日期】    990930
【裁判案由】    妨害自由
【裁判全文】
最高法院刑事判決            九十九年度台上字第六０一八號
上  訴  人  台灣高等法院檢察署檢察官
被      告  甲○○
上列上訴人因被告妨害自由案件，不服台灣高等法院中華民國九
十七年十二月三十一日第二審判決（九十七年度上訴字第五四四
三號，起訴案號：台灣板橋地方法院檢察署九十七年度偵字第一
一一四０號），提起上訴，本院判決如下：
    主  文
上訴駁回。
    理  由
按刑事訴訟法第三百七十七條規定，上訴於第三審法院，非以判
決違背法令為理由，不得為之。是提起第三審上訴，應以原判決
違背法令為理由，係屬法定要件，如果上訴理由書狀並未依據卷
內訴訟資料，具體指摘原判決不適用何種法則或如何適用不當，
或所指摘原判決違法情事，顯與法律規定得為第三審上訴理由之
違法情形，不相適合時，均應認其上訴為不合法律上之程式，予
以駁回。本件原判決撤銷第一審之科刑判決，改判仍依想像競合
犯之規定，從一重論處被告甲○○以非法方法，剝奪人之行動自
由罪刑，已詳敘其所憑之證據及其得心證之理由。從形式上觀察
，原判決並無足以影響判決結果之違法情形存在。檢察官上訴意
旨略以：(一)被告在第一審準備程序雖表示願意認罪，然未言明究
係承認恐嚇或剝奪行動自由，原判決認被告已坦承有剝奪行動自
由之犯意，顯有理由矛盾之違法。(二)被告衝撞鐵門並恐嚇稱「我
絕對要讓你死的很難看」、「讓我抓狂，你絕對會後悔」、「要
殺你全家」等語，均無禁止被害人出門之意思，原判決未說明何
以足以剝奪人之行動自由，復未敘明魏詮祐於偵查中所稱被告揚
言燒機車引其出門如何不足採，均有理由不備之違誤。(三)魏立雯
證稱伊於晚上在家，被告晚上會來撞門，伊趁被告不在時出門，
是本件被害人尚包括魏立雯，雖魏立雯行動自由未受剝奪，被告
仍應負剝奪行動自由未遂罪，與有罪部分具有裁判上一罪之關係
，原判決未併予審理，自有已受請求之事項而未予判決之違法。
(四)被告僅於晚上前往被害人住處，並非全天都在門口守候，行為
未具獨立性，應係數罪，原判決認符合接續犯之規定，自有適用
法則不當之違法等語。按事實之認定、證據之取捨與證據之證明
力如何，均屬事實審法院得裁量、判斷之職權，苟其此項裁量、
判斷，並不悖乎通常一般人日常生活經驗之定則或理則上當然存
在之法則，又已於判決內論敘其何以作此判斷之心證理由者，即
不得任意指為違法，而資為第三審上訴之適法理由。本件原判決
依憑證人蔡秋香、魏詮祐、魏立雯於偵查時之證詞，及上訴人在
第一審所為不利於己之供詞，暨現場照片、員警工作紀錄簿、台
灣板橋地方法院檢察署錄音光碟勘驗筆錄等證據，資以認定被告
有原判決所載之犯罪事實。對被告在原審否認有任何剝奪他人行
動自由之犯行，所辯：本件僅係夫妻吵架云云，如何屬畏罪卸責
之詞，並非可採，並已依憑卷內證據，逐一指駁論述。且說明被
告行為，如何符合以非法方法剝奪他人行動自由罪之旨綦詳。再
本件檢察官以被告行為涉嫌刑法第三百零二條第一項剝奪他人行
動自由罪而提起公訴，被告於第一審準備程序於檢察官陳述起訴
要旨及犯罪事實後表明願意承認犯罪，自係對檢察官所指犯罪事
實未為爭辯。原判決就證據取捨與證據證明力之判斷，俱未悖於
通常一般之人日常生活經驗之定則或論理法則，所為論述及說明
，亦無理由不備、理由矛盾、適用法則不當等違法情形，自不得
任意指摘其為違法。上訴意旨(一)(二)(四)置原判決所為之明白論斷於
不顧，徒執主觀之見解，對原審取捨證據與判斷證據證明力之職
權行使，重為事實上之爭執並漫意指摘原判決違法，難認係適法
之第三審上訴理由。再稽之卷內資料，蔡秋香、魏詮祐在第一審
均一致證稱因被告實行上揭犯行，均不敢出外云云，魏立雯則未
指稱其行動自由受被告剝奪之情事，復陳明得外出上班等語。檢
察官起訴書事實欄內既未記載魏立雯之行動自由受剝奪，復未於
審理期日促請法院併予審理，原審未依想像競合犯之規定就魏立
雯部分與有罪認定部分論以一罪，自無違誤。上訴意旨(三)恣意指
摘原判決違法，殊非合法之第三審上訴理由。衡以上述之說明，
應認檢察官之上訴違背法律上之程式，予以駁回。
據上論結，應依刑事訴訟法第三百九十五條前段，判決如主文。
中    華    民    國  九十九  年    九    月   三十   日
                      最高法院刑事第十二庭
                          審判長法官  黃  一  鑫
                                法官  張  春  福
                                法官  林  勤  純
                                法官  陳  國  文
                                法官  宋  明  中
本件正本證明與原本無異
                                      書  記  官
中    華    民    國  九十九  年    十    月    七    日
                                                      Q

司法院資訊處製作；財團法人民間司法改革基金會備份。
